臺灣高等法院民事裁定　　　　　　　　　 96年度破抗字第3號
抗　告　人　甲○○
抗告人因破產宣告事件，對於民國95年11月23日臺灣士林地方法
院95年度破字第25號裁定提起抗告，本院裁定如下：
    主  文
原裁定廢棄，發回臺灣士林地方法院。
    理  由
一、本件聲請及抗告意旨略以：聲請人本為上班族，由於6年前
    發生車禍意外，導致骨盤移位，並陸續併發胸悶、心悸等症
    狀，被迫在家休養，惟因須支付就診費用，先生又不給付生
    活費，聲請人不得不以信用卡借貸度日，致使相關債務高達
    新台幣（下同）三百餘萬元，爰聲請原法院准予破產。然原
    法院就聲請人經濟困窘未予審酌，即裁定駁回其聲請，顯屬
    不當，請求廢棄原裁定等語。
二、原法院裁定意旨略以：聲請人現無工作，而其現有資產過少
    ，難以構成破產財團，縱勉可組成，亦恐不足支付破產程序
    費用，準此，本件並無破產宣告之實益，聲請人聲請破產宣
    告為無理由，應予駁回等情。
三、按破產，對債務人不能清償債務者，宣告之，破產法第57條
    定有明文。又依同法第148條規定之旨趣，除債務人之財產
    不敷清償破產財團之費用及財團之債務外，尚難認無宣告破
    產之實益，逕予駁回破產之聲請。而於裁定前，法院得依職
    權為必要之調查，並傳訊債務人、債權人及其他關係人，同
    法第63條第2項亦有明文。是以，法院就破產之聲請，應依
    職權為必要之調查，倘債務人確係毫無財產可構成破產財團
    ，或債務人之財產不敷清償破產財團之費用及財團之債務，
    無從依破產程序清理其債務時，始得以無宣告破產之實益，
    裁定駁回聲請，而非僅以破產債權是否得受清償而定，此觀
    司法院25年院字第1505號解釋亦明（最高法院86年台抗字第
    479號裁定意旨參照）。
四、經查，抗告人於原法院主張其負債為2,939,457元，現有資
    產包括銀行存款11,938元、大都會國際人壽保險股份有限公
    司（下稱大都會人壽）保單價值10,450元、中華郵政股份有
    限公司（下稱中華郵政公司）人壽保險2件價值各為13,701
    元、13,741元、國華人壽保險股份有限公司（下稱國華人壽
    ）終止保險契約可能取得之解約金120,109元，有抗告人提
    出之財產目錄、債權人清冊、債務人財產狀況說明書等（見
    原法院卷第6至10頁、第16頁）在卷可參，保單價值部分復
    據原法院函查屬實，並有大都會人壽民國（下同）95年8月
    21 日 (95)大契字第061號函、國華人壽95年8月24日華壽服
    訴字第1210號函、中華郵政公司95年8月24日壽字第0950800
    613號函附卷足稽（見原法院卷第22至28頁），堪認抗告人
    此一部份主張為真實。惟據原法院職權調閱抗告人93年度、
    94年度稅務電子閘門財產所得調件明細表所示（見原法院卷
    第32至34頁），抗告人93年度另有營利所得、薪資所得等共
    計274,585元，94年度仍有投資所得、薪資所得等共計226,2
    29元，則抗告人於本件聲請時，是否尚有其他財產而可構成
    破產財團，仍非無疑。又依原法院職權調閱勞保局電子閘門
    查詢作業結果所示（見原法院卷第37頁），本件抗告人於89
    年迄今仍陸續有相關加退保資料，則本件抗告人是否確如其
    所主張之無清償能力，亦有未明。抗告人雖未提出具體事證
    以實其說，惟依上開說明，法院就破產之聲請，應依職權為
    必要之調查，原法院僅以抗告人銀行存款暨保單價值過少，
    即認抗告人財產尚難以構成破產財團，或縱確有財產，恐亦
    不足清償財團費用及財團債務，至於前開稅務電子閘門財產
    所得調件及勞保局電子閘門查詢結果卻未予具體詳查，其逕
    予裁定駁回抗告人之聲請，似嫌速斷。抗告意旨執此指摘原
    裁定不當，求予廢棄，為有理由。爰由本院將原裁定廢棄，
    發回原法院詳為調查，另為適當之處置。
五、據上論結，本件抗告為有理由，爰裁定如主文。
中　　華　　民　　國　　96　　年　　4 　　月　　9  　　日
  　　　　　　　　　民事第十四庭
                        審判長法　官  許正順
　　　　　　　　　　　　　    法　官  張  蘭
　　　　　　　　　　　　　    法　官  魏麗娟
正本係照原本作成。
本裁定除以適用法規顯有錯誤為理由，並經本院許可外，不得再
抗告。如提起再抗告，應於收受後10日內委任律師為訴訟代理人
向本院提出再抗告狀。並繳納再抗告費新台幣1000元。
中　　華　　民　　國　　96　　年　 　4　　月　　10　　日
                              書記官  于  誠
